最高法院刑事判決　　　　　　一○○年度台上字第五七六○號
上　訴　人　台灣高等法院高雄分院檢察署檢察官　　　　　　
被　　　告　洪志偉
上列上訴人因被告妨害性自主案件，不服台灣高等法院高雄分院
中華民國九十九年六月二十二日第二審判決（九十九年度上訴字
第六七八號，起訴案號：台灣高雄地方法院檢察署九十八年度偵
字第一七八五九號），提起上訴，本院判決如下：
    主  文
原判決撤銷，發回台灣高等法院高雄分院。
    理  由
本件原判決以公訴意旨略以：被告洪志偉經由其大嫂高○○，認
識告訴人甲女（真實姓名年籍均詳卷，代號0000-0000 ，起訴書
誤載為0000-0000） 之後，明知甲女為領有身心障礙手冊之輕度
智障之女子，竟於民國○○○年五月三十日十三時許，在其大嫂
所承租居住之高雄市○○區（改制前為高雄縣○○鄉○○○路○
○○巷○號房間內，趁屋內僅剩甲女之際，基於強制性交之犯意
，違反甲女之意願，不顧甲女之反抗，強行脫下甲女之衣物後，
以其生殖器插入甲女陰道內之方式對甲女強制性交得逞。因認被
告涉犯刑法第二百二十一條第一項之強制性交罪嫌云云。惟經審
理結果，認不能證明被告犯罪，因而維持第一審諭知被告無罪之
判決，駁回上訴人在第二審之上訴。固非無見。
惟按：判決書應記載判決之理由，其所載理由，仍不能憑以斷定
其所為論述之根據者，即屬理由不備。又供述證據，應就其全部
陳述，觀察其所能證明之事實如何，不得予以斷章取義。原判決
雖採信甲女警詢之供述，但又以案發當日被告除與甲女發生性交
行為之外，被告另有親吻甲女及撫摸甲女胸部之行為，倘若被告
係違反甲女意願而強行為之，則被告於甲女反抗之情況下，除需
壓制甲女並褪去甲女衣物外，豈有餘力對甲女為親吻及撫摸之動
作，並因此推認甲女當時對被告之性愛行為，並無排斥反抗，而
為被告有利之認定（見原判決第六、七頁，理由四、(二)(2)之）
。然依原判決所援引甲女警詢所供：「阿姨的小叔（即被告）把
我手拉過去牽著，問我為什麼頭都低低的，然後他要脫我的褲子
，我一直縮，他又把我拉過去，我想叫阿姨的名字，但喉嚨痛沒
叫出來，最後他把我的褲子跟內褲脫掉，並把手伸進去我的衣服
，摸我胸部和尿尿的地方；他還親我嘴巴，脫他自己的短褲及內
褲」等語觀之（見原判決第六頁倒數第三列起至第七頁第四列）
，甲女既已陳稱「（被告脫我褲子時）我一直縮」及「他又把我
拉過去」「我想叫阿姨的名字，但喉嚨痛沒叫出來」等語，又如
何能認甲女當時並無反抗拒絕性交，以及呼救求援之意。抑有進
者，依警詢筆錄所載，上揭甲女供述「摸我胸部和尿尿的地方」
之後，尚陳稱：「我想掙脫一直把腳縮起來但他一直都把我抓回
去」等語（見警卷第五頁第十一列），並非接著表示「他還親我
嘴巴，脫他自己的短褲及內褲」，原判決所載與警詢筆錄難謂盡
符。另外上揭「脫他自己的短褲及內褲」之後，甲女接著陳稱：
「因為他把燈關掉，很暗所以我都看不見，後來他用他尿尿的地
方用我尿尿的地方兩三次，後來我覺得尿尿的地方有點黏黏的，
當時我很痛而且嚇到，我一直踢但他一直拉我的腳，我不知道過
了多久，結束了我就趕快穿好衣服走出去。……我有先打電話給
媽媽，我就一直哭，媽媽就說幹麼哭叫我快回家，我到家後馬上
找我姊姊跟媽媽，把所有事情經過跟他們講，我一邊講一邊哭時
，我姊姊打給爸爸，後來我講到一半時，爸爸就回家了，然後我
就跟爸爸講，後來爸爸就帶我去找阿姨小叔，結果他們不在家，
於是就帶我去派出所報案了」等語（見同上卷第五頁倒數第八列
起至第六頁第四列）。甲女各該於警詢所為供述，何以不能採為
不利於被告之證據，原審未詳予研判說明，理由已有未備；且並
未綜合甲女前揭供述之全部內容詳加推論，遽予擷取其中片段，
即為有利於被告之判決，亦難認已符證據法則。檢察官上訴意旨
執以指摘，非無理由，應認原判決有撤銷發回更審之原因。
據上論結，應依刑事訴訟法第三百九十七條、第四百零一條，判
決如主文。
中    華    民    國  一○○  年    十    月   二十   日
                      最高法院刑事第五庭
                          審判長法官  邵  燕  玲  
                                法官  李  伯  道  
                                法官  孫  增  同  
                                法官  李  英  勇  
                                法官  李  嘉  興  
本件正本證明與原本無異
                                      書  記  官  
中    華    民    國  一○○  年    十    月  二十五  日
                                                      Q